臺灣高等法院臺中分院民事判決
110年度簡易字第19號
原      告  梁曉霞  

被      告  楊順帆  
上列當事人間因被告詐欺案件（本院110 年度上訴字第35 號）
，原告提起刑事附帶民事訴訟，請求損害賠償（110 年度附民字
第25 號），經本院刑事庭裁定移送前來，本院於中華民國110年
6 月16日言詞辯論終結，判決如下：
    主  文
被告應給付原告新臺幣9萬9985元，及自民國110 年5 月31 日起
至清償日止，按年息百分之五計算之利息。
    事實及理由
一、關於財產權之訴訟，其標的金額在新臺幣（下同）50萬元以
    下者，適用民事簡易程序，此觀民事訴訟法第427條第1項規
    定即明。本件原告係於第二審刑事訴訟程序始提起本件附帶
    民事訴訟，經本院刑事庭依刑事訴訟法第504條第1項前段規
    定裁定移送民事庭，是本件應適用簡易程序之第二審程序為
    審判，合先敘明。
二、原告起訴主張：原告於民國109年3月4日下午6時許接獲詐騙
    集團所屬成員之電話，該詐騙集團成員佯裝係i3FRESH愛上
    新鮮網站之客服人員，向原告佯稱：多筆訂單設定錯誤云云
    ，致原告陷於錯誤，依其指示於同日下午6時43分許，匯款9
    萬9985元至訴外人０００之兆豐國際商業銀行（下稱兆豐銀行
    ）帳戶內。而被告依該詐騙集團人員指示於109 年2 月29日
    晚上11時31分許，騎乘車牌號碼000-0000號普通重型機車，
    前往臺中市○區○○路000 號之「統一超商鼎站店」，領取傅
    健銘因誤信申辦貸款而寄出、內含其凱基商業銀行、兆豐銀
    行金融帳戶存摺影本、提款卡及國民身分證影本之包裹，並
    於同年3 月1 日凌晨0時20分許，在臺中市北屯區昌平路1段
    與崇德二路附近，將該包裹交予某不詳成年男子，且當場收
    取500元之報酬，係幫助該詐騙集團成員對原告實施詐欺行
    為，被告所涉犯行業經檢察官提起公訴，並經法院論處被告
    犯幫助詐欺罪刑確定在案。爰依侵權行為及不當得利之法律
    關係，擇一求為判命被告給付原告9萬9985元，及自刑事附
    帶民事訴訟起訴狀繕本送達之翌日起至清償日止，按年息百
    分之5 計算之利息之判決。
三、被告則以：不是伊詐騙原告，原告所受損害應該由詐騙主嫌
    賠償，伊不同意原告之請求等語，資為抗辯。
四、得心證之理由：
  ㈠原告主張之上開事實，業據其提出轉帳交易明細、報案三聯
    單、臺北市政府警察局松山分局函、臺灣臺中地方法院109
    年度訴字第1741號刑事判決及檢察官上訴書等件為證（見本
    院110年度附民字第25號卷第7至33頁），並有本院110 年度
    上訴字第35 號刑事判決在卷可稽（見本院卷第19至28），
    且為被告所不爭執，僅辯稱原告所受損害應由詐欺主嫌賠償
    云云，是堪認原告之主張為真。
　㈡按因故意或過失，不法侵害他人之權利者，負損害賠償責任
    ；又數人共同不法侵害他人之權利者，連帶負損害賠償責任
    ；不能知其中孰為加害人者，亦同。造意人及幫助人，視為
    共同行為人，民法第184 條第1 項前段、第185 條分別定有
    明文。次按所謂共同侵權行為，係指數人共同不法對於同一
    之損害，與以條件或原因之行為。加害人於共同侵害權利之
    目的範圍內，各自分擔實行行為之一部，而互相利用他人之
    行為，以達其目的者，仍不失為共同侵權行為人，而應對於
    全部所發生之結果，連帶負損害賠償責任；按民事上共同侵
    權行為與刑事上之共同正犯，其構成要件並不完全相同，數
    人因故意不法侵害他人之權利，苟各行為人之行為，均為其
    所生損害之共同原因，即所謂行為關連共同，亦足成立共同
    侵權行為（最高法院78年度台上字第2479號、81年度台上字
    第91號判決意旨參照）。本件被告可預見所領取之包裹內物
    品，常與現今財產犯罪用以規避追查之需要密切相關，極可
    能為遭詐欺行為人作為詐取財物之犯罪工具，且該真正收貨
    人恐將該物用於詐欺取財之不法用途，仍同意以每件包裹賺
    取500元之報酬，代為領取包裹，並交付至指定地點予該處
    等候之人，而對該對原告實行詐欺取財之不法行為資以助力
    ，係幫助該詐欺正犯對原告實施侵權行為，依前開規定，被
    告與上開詐欺正犯，對於原告因遭詐欺而匯款9萬9985元至
    前開兆豐銀行帳戶內之損害，構成共同侵權行為，應就全部
    之損害金額負連帶賠償責任，亦即原告可以對債務人中之一
    人或數人或其全體，同時或先後請求全部或一部之給付。是
    原告依侵權行為之法律關係，請求被告賠償9萬9985元，本
    院應為原告勝訴之判決。
  ㈢至原告另依不當得利之法律關係，訴請被告為本件給付，係
    本於選擇合併關係請求本院擇一為有利原告之判決，本院既
    已認原告本於侵權行為之法律關係所為請求為有理由，自毋
    庸再就原告併為主張之不當得利法律關係所為請求予以論述
    ，附此敘明。
五、末按給付無確定期限者，債務人於債權人得請求給付時，經
    其催告而未為給付，自受催告時起，負遲延責任，其經債權
    人起訴而送達訴狀者，與催告有同一之效力；遲延之債務，
    以支付金錢為標的者，債權人得請求依法定利率計算之遲延
    利息；應付利息之債務，其利率未經約定，亦無法律可據者
    ，週年利率為百分之5 ，民法第229 條第2 項、第233 條第
    1 項前段、第203 條分別定有明文。本件原告對被告之損害
    賠償債權，核屬無確定期限之給付，既經原告具狀對原告提
    起刑事附帶民事訴訟，而該起訴狀繕本於110 年5 月30日合
    法送達被告（見本院卷第35 頁），被告迄未給付，自應負
    遲延責任。原告併請求自刑事附帶民事起訴狀繕本送達被告
    翌日即110 年5 月31日起算之法定遲延利息，核無不合，應
    予准許。
六、從而，原告依侵權行為之法律關係，請求被告給付9萬9985
    元，及自110 年5月31日起至清償日止，按年息5%計算之利
    息，應予准許。
七、本件為刑事附帶民事訴訟之案件，並無繳納裁判費，且移送
    至民事庭後，亦未支付任何訴訟費用，故不為訴訟費用負擔
    之諭知。
八、本件為判決基礎之事證已臻明確，兩造其餘主張及舉證，經
    本院審酌後，核與判決結果不生影響，爰不一一論列，併予
    敘明。
九、據上論結，原告之訴為有理由，爰判決如主文。
中    華    民    國     110   年    6    月    23  日 
        　　   民事第四庭     審判長法　官  林慧貞
　　　　　　　　　　　　　　        法  官  莊嘉蕙
　　　　　　　　　　　　　　　      法　官  劉惠娟
正本係照原本作成。        
不得上訴。
                                    書記官  許美惠 

中　　華　　民　　國　　110 　年　　6 　　月　　23　　日